【裁判字號】    97,訴,3844
【裁判日期】    990122
【裁判案由】    毒品危害防制條例
【裁判全文】
臺灣板橋地方法院刑事判決              97年度訴字第3844號
公  訴  人  臺灣板橋地方法院檢察署檢察官
被      告  丙○○
選任辯護人  洪戩穀律師
上列被告因違反毒品危害防制條例案件，經檢察官提起公訴（96
年度偵字第15245 號），本院判決如下：
    主  文
丙○○無罪。
    理  由
一、公訴意旨略以：被告丙○○曾因違反毒品危害防制條例案件
    ，經臺灣板橋地方法院以88年度易字第4615號判處有期徒刑
    8 月確定，於民國92年2 月25日執行完畢，猶不知悔改，明
    知海洛因、甲基安非他命分屬毒品危害防制條例所列之第一
    、二級毒品，不得非法販賣，竟仍基於販賣第一、二級毒品
    牟利之犯意，利用其經常前往同案被告甲○○、乙○○（所
    涉販賣第一級、第二級毒品部分，由本院另行審結）位於臺
    北縣新莊市○○街395 巷29弄5 號2 樓住處之機會，私自接
    聽同案被告甲○○持用之0000000000號行動電話，並與有意
    購買毒品者聯繫後，於如附表所示之時、地，販賣第二級毒
    品甲基安非他命予綽號「嘟嘟」之成年女子1 次；販賣第一
    級毒品海洛因、第二級毒品甲基安非他命予綽號「阿儒」之
    成年男子1 次。嗣於96年6 月28日晚上10時30分許，為警在
    臺北縣新莊市○○街395 巷29弄5 號2 樓查獲甲○○、乙○
    ○、丙○○等3 人，並當場扣得海洛因7 包（共淨重14.63
    公克）、甲基安非他命1 包（淨重15.65 公克）、電子磅秤
    1 臺、分裝袋8 大包、注射針筒5 支、安非他命吸食器1 個
    、殘渣袋18個、現金新臺幣（下同）9 萬元、行動電話5 支
    （含0000000000號、0000000000號、0000000000號、000000
    0000號、0000000000號SIM 卡）。因認被告涉犯毒品危害防
    制條例第4 條第1 項、第2 項之販賣第一級、第二級毒品罪
    嫌等語。
二、按犯罪事實應依證據認定之，無證據不得認定犯罪事實；不
    能證明被告犯罪者，應諭知無罪之判決，刑事訴訟法第154
    條第2 項及第301 條第1 項，分別定有明文。次按認定不利
    於被告之事實，須依積極證據，苟積極證據不足為不利於被
    告事實之認定時，即應為有利於被告之認定，更不必有何有
    利之證據；又事實之認定，應憑證據，如未能發現相當證據
    ，或證據不足以證明，自不能以推測或擬制之方法，以為裁
    判基礎。而刑事訴訟法上所謂認定犯罪事實之積極證據，係
    指適合於被告犯罪事實之認定之積極證據而言，雖不以直接
    證據為限，間接證據亦包括在內；然而無論直接或間接證據
    ，其為訴訟上之證明，須於通常一般之人均不致有所懷疑，
    而得確信其為真實之程度者，始得據為有罪之認定，倘其證
    明尚未達到此一程度，而有合理之懷疑存在時，致使無從形
    成有罪之確信，根據「罪證有疑，利於被告」之證據法則，
    即不得遽為不利被告之認定（最高法院30年上字第816 號、
    29年上字第3105號、30年上字第1831號、40年臺上字第86號
    及76年臺上字第4986號判例意旨參照）。
三、公訴人認被告涉有前揭犯行，無非係以被告之供述、同案被
    告甲○○持用之0000000000號行動電話於96年6 月3 日上午
    6 時54分起至7 時3 分止之通訊監察譯文、同案被告甲○○
    持用之0000000000號行動電話於96年6 月14日上午6 時24起
    至7 時11分止之通訊監察譯文、臺灣板橋地方法院檢察署通
    訊監察書4 份、扣案之海洛因7 包（共淨重14.63 公克）、
    甲基安非他命1 包（淨重15.65 公克）、電子磅秤1 臺、分
    裝袋8 大包、注射針筒5 支、安非他命吸食器1 個、殘渣袋
    18個、現金9 萬元、行動電話5 支（含0000000000號、0000
    000000號、0000000000號、0000000000號、0000000000號SI
    M 卡）、法務部調查局鑑定書、內政部警政署刑事警察局鑑
    定書各1 紙等證據資料，為其論斷之依據。訊據被告丙○○
    固坦承其有幫同案被告甲○○接聽門號0000000000、000000
    0000號行動電話之事實，惟堅決否認有何販賣第一級、第二
    級毒品犯行，辯稱：因為甲○○有欠人家錢，甲○○怕是債
    主打電話要跟他討債，所以叫伊幫他接電話，看是何人打電
    話找他，伊的綽號叫饅頭，伊與對方的通話內容就和監聽譯
    文一樣，後來伊有去現場看，看到有人在現場等甲○○，但
    是伊沒有跟對方接洽，因為伊也不知道對方是何人，伊就跑
    回去跟甲○○說有人在那裡等他，伊沒有賣毒品給綽號「嘟
    嘟」、「阿儒」之人等語；辯護人則以：公訴人認被告於附
    表所示之時、地販賣毒品給綽號「嘟嘟」、「阿儒」之人，
    依卷證資料，僅有門號00 00000000 號行動電話於96年6 月
    3 日上午6 時54分起至7 時3 分止之通訊監察譯文、門號00
    00000000號行動電話於96年6 月14日上午6 時24分起至7時
    11分止之通訊監察譯文，員警並未查獲被告有與「嘟嘟」、
    「阿儒」2 人交易毒品之犯罪事實，其交易地點、數量、數
    額等有關販賣毒品之重要事項均付之闕如，尚難僅以上開監
    聽譯文，逕認被告有販賣第一級、第二級毒品之犯行等語，
    資為被告辯護。
四、經查：
  (一)門號0000000000、0000000000號行動電話係同案被告甲○○
    所持用乙節，業據證人甲○○於警詢時供述明確，而被告於
    96年6 月3 日上午6 時54分起至7 時3 分止，以上開000000
    0000號行動電話與持有0000000000號行動電話之「嘟嘟」聯
    絡，另於96年6 月14日上午6 時24分起至7 時11分止，以上
    開0000000000號行動電話與持有0000000000號行動電話之「
    阿儒」聯絡之事實，亦據被告供承在卷，且有門號00000000
    00、0000000000號通訊監察譯文各1 份在卷可稽（見96年度
    偵字第15245 號卷第151 、160 頁），此部分事實應堪認定
    。
  (二)公訴意旨以上開門號0000000000號行動電話監聽譯文，認被
    告有於附表編號1 所示之時、地，販賣第二級毒品甲基安非
    他命予綽號「嘟嘟」之成年女子云云。然被告自96年6 月3
    日上午6 時54分起至7 時3 分止，與持有0000000000號行動
    電話之「嘟嘟」，固有以下數次通話內容：1 、96年6 月3
    日上午6 時54分36秒至6 時56分24秒：「A （即被告）：喂
    。B （即嘟嘟）：哥哥。A ：他在睡覺。B ：誰要處理？A
    ：可以啊。B ：可以幫我送嗎？A ：哪裡？B ：他去過的地
    方。A ：你要硬的喔？B ：嗯。A ：妳有機車嗎？B ：有啊
    。A ：妳騎近一點好不好？B ：好。A ：妳到新世界加油站
    。B ：你是剛來好樂迪坐在後面的那個嗎？A ：嗯啊！B ：
    好，我等一下打給你。」；2 、同日上午7 時1 分52秒至7
    時2 分34秒：「A ：喂。B ：我要怎麼稱呼你。A ：饅頭啊
    。B ：我打給你。B ：好。」；3 、同日上午7 時2 分46秒
    至7 時3 分27秒：「A ：喂。B ：饅頭哥哥。A ：嗯。B ：
    我嘟嘟你知道吧？A ：知道。B ：你知道他給我的份量吧？
    A ：知道啦。」，此有通訊監察譯文1 份附卷可按，依上開
    通訊監察譯文，不僅無從認定被告與綽號「嘟嘟」之成年女
    子間所指買賣標的為何？是否確為毒品？究係何種毒品？其
    等交易時間、地點、數量、金額等有關販賣毒品行為之重要
    部分俱付之闕如，自難僅以該通訊監察譯文即率予認定被告
    有於附表編號1 所示之時、地，販賣甲基安非他命予「嘟嘟
    」之事實。
  (三)公訴意旨復以上開門號0000000000號行動電話監聽譯文，認
    被告有於附表編號2所示之時、地，分別以2,000元、1,000
    之價格，販賣第一級毒品海洛因、第二級毒品甲基安非他命
    予綽號「阿儒」之成年男子云云。查被告自96年6 月14日上
    午6 時24分起至7 時10分止，與持有0000000000號行動電話
    之「阿儒」通話內容如下：1 、96年6 月14日上午6 時24分
    48 秒 至6 時25分58秒：「A （即被告）：喂，我饅頭。B
    （即阿儒）：你志明呢？A ：又睡覺了。B ：送一下，好不
    好？A ：好啊。B ：軟的2 ，硬的1 。A ：我到打給你。B
    ：好。」；2 、同日上午7 時2 分34秒至7 時3 分7 秒：「
    A ：喂，我到了。B ：你等我，差不多2 分鐘就到了。A ：
    你剛說在中港路哦，我沒聽清楚。B ：沒有啦，來我家啦。
    A ：好。」；3 、同日上午7 時10分49秒至7 時11分18秒：
    「A ：喂，儒兄。B ：饅頭，你再跑一趟好不好？A ：好啊
    。B ：硬的拿1 克。A ：好啊。」，有通訊監察譯文1 份附
    卷可按，惟觀諸上開通話內容，至多僅能證明被告與綽號「
    阿儒」之人有相約見面，惟被告究係於「何時地」、以多少
    「代價」、販賣「多少數量」之「毒品」並交付予綽號「阿
    儒」之人，均無從加以確認，自難僅以該通訊監察譯文遽認
    被告有於附表編號2 所示之時、地，販賣第一級、第二級毒
    品之行為。
  (四)再者，員警亦未查獲綽號「嘟嘟」、「阿儒」之人，以致自
    始未於警詢及偵查中到案說明上開與被告之對話內容係何所
    指，尚難逕予推論其等與被告間有進行毒品交易之情事。從
    而，本件既無從由上開通訊監察譯文所顯示之通話內容確認
    被告係於何時、地販賣何種毒品予綽號「嘟嘟」、「阿儒」
    之人，亦無法經由傳喚該持有0000000000、0000000000號行
    動電話之人出庭作證，俾予證明被告確有販賣毒品予綽號「
    嘟嘟」、「阿儒」之人之犯行，其積極證據顯不足為不利於
    被告之認定，即應為有利於被告之認定。
  (五)至檢察官引為證據之海洛因7 包、甲基安非他命1 包、電子
    磅秤1 臺、分裝袋8 大包、注射針筒5 支、安非他命吸食器
    1 個、殘渣袋18個、現金9 萬元、行動電話5 支等物，係員
    警在同案被告甲○○位於臺北縣新莊市○○街395 巷29 弄5
    號2 樓之住處查獲，於別無佐證之情形下，徒憑上開扣案證
    物，亦不足以證明公訴意旨所指被告有於附表所示之時、地
    販賣毒品之犯行。
五、綜上所述，檢察官起訴被告於附表所示之時、地販賣毒品予
    綽號「嘟嘟」、「阿儒」之人，除上開通訊監察譯文外，並
    無其他積極證據可資佐證，是本件檢察官認被告涉嫌販賣第
    一級、第二級毒品犯行所憑之證據，尚未達於通常一般之人
    均不致有所懷疑，而得確信其為真實之程度，依刑事訴訟制
    度「倘有懷疑，即從被告之利益為解釋」、「被告應被推定
    為無罪」之原則，即難遽為被告不利之認定。此外，復查無
    其他積極證據足資認定被告有何公訴意旨所指之販賣第一級
    、第二級毒品犯行，揆諸首揭法律規定與說明，既無足夠證
    據確信公訴意旨之指述為真實，不能證明被告犯罪，自應為
    被告無罪之諭知。
據上論斷，應依刑事訴訟法第301條第1項，判決如主文。
本案經檢察官張慶林到庭執行職務。
中    華    民    國    99    年     1    月    22    日
                  刑事第十二庭  審判長法  官  李君豪
                                      法  官  何燕蓉
                                      法  官  錢衍蓁
上列正本證明與原本無異。
如不服本判決，應於判決送達後10日內敘明上訴理由，向本院提
出上訴狀 (應附繕本) ，上訴於臺灣高等法院。其未敘述上訴理
由者，應於上訴期間屆滿後20日內向本院補提理由書「切勿逕送
上級法院」。
                                      書記官  劉靜慧
中    華    民    國    99    年    1     月    26    日
附表：
 ┌──┬─────┬───────┬────┬──────────┐
 │編號│交易時間  │ 交 易 地 點  │交易對象│    交易方式        │
 ├──┼─────┼───────┼────┼──────────┤
 │ 1  │96年6月3日│臺北縣新莊市民│綽號「嘟│被告（綽號饅頭）以同│
 │    │上午7時許 │安西路「鯨世界│嘟」之成│案被告甲○○持用之  │
 │    │          │加油站」      │年女子  │0000000000號行動電話│
 │    │          │              │        │與綽號「嘟嘟」      │
 │    │          │              │        │之女子持用之        │
 │    │          │              │        │0000000000號行動電話│
 │    │          │              │        │聯繫後，由被告以不詳│
 │    │          │              │        │價格販賣第二級毒品甲│
 │    │          │              │        │基安非他命（數量不詳│
 │    │          │              │        │）予綽號「嘟嘟」之女│
 │    │          │              │        │子。                │
 │    │          │              │        │                    │
 ├──┼─────┼───────┼────┼──────────┤
 │ 2  │96年6月14 │臺北縣新莊市某│綽號「阿│被告以同案被告甲○○│
 │    │日上午7時 │處            │儒」之成│持用之0000000000 號 │
 │    │許        │              │年男子  │行動電話與綽號「阿儒│
 │    │          │              │        │」之男子持用之092278│
 │    │          │              │        │8086號行動電話聯繫後│
 │    │          │              │        │，由被告分別以2,000 │
 │    │          │              │        │元、1,000 元之價格，│
 │    │          │              │        │販賣第一級毒品海洛因│
 │    │          │              │        │（數量不詳）、第二級│
 │    │          │              │        │毒品甲基安非他命（數│
 │    │          │              │        │量不詳）予綽號「阿儒│
 │    │          │              │        │」之男子。          │
 │    │          │              │        │                    │
 │    │          │              │        │                    │
 │    │          │              │        │                    │
 └──┴─────┴───────┴────┴──────────┘

司法院資訊處製作；財團法人民間司法改革基金會備份。
